臺灣高等法院刑事判決
109年度上易字第1952號
上  訴  人  
即  被  告  李孝清


上列上訴人因竊盜案件，不服臺灣桃園地方法院108年度審易字
第827號，中華民國109年1月16日第一審判決（起訴案號：臺灣
桃園地方檢察署108年度偵字第1096號），提起上訴，本院判決
如下：
    主  文
上訴駁回。
    事  實
一、李孝清及黃境朗（業經原審判決處有期徒刑10月確定）共同
    意圖為自己不法之所有，基於攜帶兇器竊盜之犯意聯絡，見
    林江習妹所有之捷安特牌電動機車（價值約新臺幣12,000元
    ）停於開放式公寓樓梯間內無人看管，認有機可趁，於民國
    107 年6 月21日下午11時13分，在桃園市○○區○○○路00巷內
    ，由黃境朗在旁把風，李孝清則持客觀上對人之生命、身體
    、安全構成威脅足供兇器使用之螺絲起子1 支，卸除上開電
    動機車車殼，待連接電源線啟動引擎後得手，旋由黃境朗騎
    乘、後載李孝清離去。
二、案經桃園市政府警察局大溪分局報告臺灣桃園地方檢察署檢
    察官偵查起訴。
    理  由
壹、程序部分：
一、按被告以外之人於審判外之言詞或書面陳述，除法律有規定
    者外，不得作為證據，刑事訴訟法第159 條第1 項定有明文
    。又被告以外之人於審判外之陳述，雖不符刑事訴訟法第15
     9條之1 至第159 條之4 之規定，而經當事人於審判程序同
    意作為證據，法院審酌該言詞陳述或書面陳述作成時之情況
    ，認為適當者，亦得為證據；當事人、代理人或辯護人於法
    院調查證據時，知有同法第159 條第1 項不得為證據之情形
    ，而未於言詞辯論終結前聲明異議者，視為有前項之同意，
    刑事訴訟法第159 條之5 亦定有明文。本判決下列所引各項
    被告以外之人之供述證據，公訴人、被告李孝清均未爭執其
    證據能力，且於言詞辯論終結前亦未聲明異議，本院審酌各
    該證據作成時之情況，並無不當之情形，認以之作為證據應
    屬適當，爰依刑事訴訟法第159 條之5 第2 項規定，自得作
    為證據，合先敘明。
二、其餘資以認定本案犯罪事實之非供述證據（詳後述），亦查
    無違反法定程序取得之情形，依刑事訴訟法第158 條之4 反
    面規定，應具證據能力。
貳、實體部分：
一、認定事實依憑之證據及理由：訊據被告就於前揭時地與黃境
    朗同往騎乘被害人林江習妹上開機車離去等事實，於本院調
    查、審理時均坦承不諱，惟仍矢口否認有何攜帶兇器竊盜之
    犯行，辯稱：是黃境朗說要幫朋友「雄大」牽車，才會一同
    前往，且作案的螺絲起子並非我所有，根本未曾看過、未曾
    拿過，更沒有分一部所得給黃境朗云云。經查：
  ㈠被告與黃境朗二人於前揭時地騎乘林江習妹所有之捷安特牌
    電動機車離去等事實，除據被告坦承不諱外，並經黃境朗、
    林江習妹證述明確（見偵字卷第24頁），且有監視器錄影畫
    面翻拍照片（見偵字卷第27頁）在卷可稽，前開事實首堪認
    定。
  ㈡被告持螺絲起子卸除車殼、發動電動車乙節：
　　1.黃境朗證稱：當天「雄大」開車搭載我與被告三人同至現
      場，但「雄大」到那邊後就走了，我親眼看見李孝清用螺
      絲起子拆車殼，以配電的方式發動電動車，且鑰匙頭有被
      拉出來、電線燒焦、沒有插鑰匙，然後發動電動車騎出來
      ，當時鎖頭掉出來，兩人還在那裡裝，但是裝不進去等語
      （見偵字卷第13頁至第14頁、原審卷第179-182頁）。而
      以被告與黃境朗間彼此並無任何恩怨，黃境朗上開證述，
      亦陷自身於加重竊盜罪責、無法減輕自身刑責，是黃境朗
      並無攀誣之必要，是黃境朗證述之內容堪可採信。
　　2.被告辯稱：當日係黃境朗想要跟「雄大」借車，「雄大」臨時有事就先走，然後「雄大」叫黃境朗幫他牽車，因為黃境朗想不起來「雄大」所講的確切地點，才會要我幫忙找那裏有無電動車，然後我在公寓樓梯間有發現一台，就問黃境朗是不是這台，黃境朗就叫我把公寓門關起來，等他一下，過沒多久，不知道黃境朗如何發動機車的，黃境朗就叫我上機車，就坐上機車回去云云（見原審卷第183-184頁）。惟依被告所言，於不知「雄大」電動車狀況下，如何確認其所騎乘之電動車為「雄大」所有？況依被告所述，在與黃境朗同處空間狹小之樓梯間內，豈有知悉機車為黃境朗發動、又不知黃境朗如何發動之理？倘見黃境朗以「非尋常機車所有人」之方式發動機車、親見機車鎖頭處遭毀損，又豈有不知黃境朗並非機車所有人之理？是被告執上詞而空言辯稱，顯為事後卸責之詞，不足採信。 
  ㈢綜上所述，本件事證明確，被告辯稱顯不足採信，被告犯行
    洵堪認定，應予依法論科。
二、新舊法比較：
  ㈠按行為後法律有變更者，適用行為時之法律。但行為後之法
    律有利於行為人者，適用最有利於行為人之法律，刑法第2
    條第1 項定有明文。
  ㈡查被告行為後，刑法第321 條第1 項之規定業經修正，並經
    總統於108 年5 月29日公布，於同年月31日施行，修正前刑
    法第321 條第1 項規定：「犯竊盜罪而有下列情形之一者，
    處6月以上、5年以下有期徒刑，得併科新臺幣10萬元以下罰
    金：一、侵入住宅或有人居住之建築物、船艦或隱匿其內而
    犯之者。二、毀越門扇、牆垣或其他安全設備而犯之者。三
    、攜帶兇器而犯之者。四、結夥三人以上而犯之者。五、乘
    火災、水災或其他災害之際而犯之者。六、在車站、埠頭、
    航空站或其他供水、陸、空公眾運輸之舟、車、航空機內而
    犯之者。」，修正後刑法第321 條第1 項則規定：「犯前條
    第一項、第二項之罪而有下列情形之一者，處6月以上、5年
    以下有期徒刑，得併科50萬元以下罰金：一、侵入住宅或有
    人居住之建築物、船艦或隱匿其內而犯之。二、毀越門窗、
    牆垣或其他安全設備而犯之。三、攜帶兇器而犯之。四、結
    夥三人以上而犯之。五、乘火災、水災或其他災害之際而犯
    之。六、在車站、港埠、航空站或其他供水、陸、空公眾運
    輸之舟、車、航空機內而犯之。」，修正後之刑法第321 條
    第1 項規定並未更動加重竊盜罪之構成要件及得科處之法定
    刑種，僅做部分文字用語修正，另將得併科之罰金刑上限提
    高為50萬元，茲比較新舊法之結果，自仍應以修正前刑法第
    321條第1 項之規定較有利於被告，茲依刑法第2 條第1 項
    前段規定，即應適用108 年5 月29日修正施行前刑法第321 
    條第1 項之規定。
三、論罪
  ㈠本件被告持以竊取機車之螺絲起子，雖未扣案，然該螺絲起
    子施以重力後，得以破壞、撬開電動機車車殼，可認其質地
    堅硬，足以使重力、破壞人體皮膚、體格構造，其於客觀上
    既均係得持以攻擊人身，對人之生命、身體構成威脅，具有
    相當危險性之器械，自與刑法第321 條第1 項第3 款之構成
    要件相當。
  ㈡核被告之行為，係犯修正前刑法第321 條第1 項第3 款攜帶
    兇器竊盜罪。
  ㈢另按共同實施犯罪行為之人，在合同意思範圍以內，各自分
    擔犯罪行為之一部，相互利用他人之行為，以達其犯罪之目
    的者，即應對於全部所發生之結果，共同負責。又共同正犯
    之成立，祇須具有犯意之聯絡，行為之分擔，既不問犯罪動
    機起於何人，亦不必每一階段犯行，均經參與（最高法院28
    年上字第3110號判例、34年上字第862號判例意旨參照）。
    是同案被告黃境朗雖未下手行竊，惟其既擔任把風之角色，
    與被告彼此分工，堪認係在合同意思範圍內，各自分擔犯罪
    行為之一部，並相互利用他人之行為，以達犯罪之目的，據
    上開說明，被告與同案被告黃境朗就本件犯行仍有犯意聯絡
    及行為分擔，為共同正犯。
  ㈣又按刑法第47條所規定累犯之加重，以受徒刑之執行完畢，
    或一部之執行而赦免後，5 年以內故意再犯有期徒刑以上之
    罪者，為其要件。經查被告前因施用毒品案件，經臺灣桃園
    地方法院以107 年度壢簡字第951 號判決處有期徒刑3 月確
    定，並於108 年2 月13日執行完畢等情，有本院被告前案紀
    錄表在卷可稽，是被告上揭犯行應依刑法第47條第1 項規定
    加重，惟本件竊盜行為時間為107 年6 月21日，係於上開徒
    刑執行完畢前所犯，核與累犯要件不符，公訴意旨認本件構
    成累犯、應加重其刑云云，容有誤會。
四、上訴駁回之理由：
  ㈠原審經詳細調查及審理後，基於以上相同之認定，認被告所
    犯為刑法第321條第1項第1款加重竊盜罪，並以行為人之責
    任為基礎，審酌被告正值青壯，竟不思循以正當途徑獲取財
    物，僅因一時貪念，竟恣意竊取他人財物，均對他人財產安
    全顯然已生危害，所為皆誠屬不該，又兼衡被告參與竊盜犯
    行之程度、教育程度為國中畢業、職業為夜市清潔工，每月
    收入約2 萬元，已婚有2 名子女等一切情狀，量處有期徒刑
    10月，並就沒收部分說明未扣案螺絲起子為被告犯本件罪行
    所用之物，因螺絲起子是否現仍存在，尚非無疑，亦無證據
    證明為被告所有之物，爰不依刑法第38條第1 項第2 款之規
    定宣告沒收、追徵，認事用法並無違誤，且量刑亦稱允恰。
    原審雖漏未說明電動機車沒收、追徵之原因，然於主文中業
    已就犯罪所得即電動機車為沒收、追徵之諭知，且本院認因
    該電動機車屬被告之犯罪所得，且未實際合法發還被害人，
    宣告沒收亦無過苛、欠缺刑法上之重要性、犯罪所得價值低
    微，或為維持受宣告人生活條件之必要等情形，應依刑法第
    38條之1 第1 項前段、第3 項、第4項之規定宣告沒收，並
    於全部或一部不能沒收或不宜執行沒收時，追徵其價額，是
    此部分電動機車沒收、追徵之認定與本院相同，自無礙判原
    審上開認事用法之正確性。
  ㈡被告上訴意旨略以：係同案被告黃境朗說要幫朋友「雄大」
    牽車，才會一同前往，且作案的螺絲起子並非伊所有，未曾
    看過、未曾拿過，更沒有將所得分給黃境朗云云。
  ㈢惟按證據之取捨與證據之證明力如何，均屬事實審法院得自
    由裁量、判斷之職權，茍其此項裁量、判斷，並不悖乎通常
    一般人日常生活經驗之定則或論理法則，又於判決內論敘其
    何以作此判斷之心證理由者，即不得任意指摘其為違法。茲
    原判決已詳敘就卷內證據調查之結果，而為綜合判斷、取捨
    ，認檢察官所提前揭各項證據不足採為證明被告有其所指之
    幫詐欺取財、洗錢罪犯行，其得心證的理由已說明甚詳，且
    所為論斷從形式上觀察，亦難認有違背經驗法則、論理法則
    ，或有其他違背法令之情形，自不容任意指為違法。上開被
    告所稱情節，核與黃境朗所供未符，而本件被告持「長條型
    尖狀物」，於前揭時地於巷弄獨自行走、並四處張望，蹲立
    於不同汽車間甚久乙節，業經本院勘驗現場監視器光碟明確
    ，並有上開勘驗筆錄在卷可稽（見本院卷第74、75頁），則
    被告辯稱：我手上拿的是小瓶保力達、黃境朗始為下手行竊
    之人云云，顯與勘驗結果不合。又被告再辯稱：第二度蹲下
    來的地方就是林江習妹機車停放處，我轉進去看，是黃境朗
    說他要看是不是他朋友的車等語（見本院卷第75頁），然既
    是「黃境朗」要確認是不是朋友的車，何以「被告」前往確
    認？被告又何需數度蹲立於不同汽車間？況以黃境朗站立處
    ，根本無法觀得汽車間究否有停放車輛乙節，有現場監視器
    畫面可佐（見偵查卷第27頁），則被告稱：是黃境朗要找「
    雄大」的車云云，核與勘驗結果為「被告四處搜尋」冏然相
    異，顯與事實不符，被告辯稱情節無可採信。
  ㈣故原審參酌卷內各項供述、非供述證據相互勾稽，而為綜合
    判斷、取捨，據此認定本案犯罪事實，並於理由欄內詳為說
    明判斷依據與心證，且就被告辯解無法採信之理由論述如前
    ，被告上訴意旨猶憑前詞否認犯罪，要係對原判決已說明事
    項及屬原審採證認事職權之適法行使，持憑己見而為不同之
    評價，任意指摘原判決不當，尚非可採，其上訴並無理由，
    應予駁回。
據上論斷，應依刑事訴訟法第368 條，判決如主文。
本案經檢察官林育駿提起公訴，檢察官柯怡如到庭執行職務。
中　　華　　民　　國　　109 　年　　12　　月　　24　　日
                刑事第十二庭審判長法　官  陳如玲
                                  法　官  蔡如惠
                                  法　官  郭惠玲
以上正本證明與原本無異。
不得上訴。
                                  書記官  賴尚君
中　　華　　民　　國　　109 　年　　12　　月　　24　　日
附錄本案論罪科刑法條全文：
修正前中華民國刑法第321 條
犯竊盜罪而有下列情形之一者，處6 月以上、5 年以下有期徒刑
，得併科新臺幣10萬元以下罰金：
一、侵入住宅或有人居住之建築物、船艦或隱匿其內而犯之者。
二、毀越門扇、牆垣或其他安全設備而犯之者。
三、攜帶兇器而犯之者。
四、結夥三人以上而犯之者。
五、乘火災、水災或其他災害之際而犯之者。
六、在車站、埠頭、航空站或其他供水、陸、空公眾運輸之舟、
    車、航空機內而犯之者。
前項之未遂犯罰之。